臺灣基隆地方法院刑事判決　　　　　　　　　　　　　九十三年度訴字第二四一號
　　公　訴　人　臺灣基隆地方法院檢察署檢察官
　　被　　　告　乙○○　男　三.
右列被告因偽造文書案件，經檢察官提起公訴（九十三年度偵字第一四八號），，嗣
經本院合議改採簡式審判程序審理，本院判決如左：
    主    文
乙○○共同行使偽造私文書，足以生損害於公眾及他人，處有期徒刑伍月，如易科罰
金以參佰元折算壹日，緩刑貳年。
在出口報單所檢附之裝箱單、商業發票所偽造之「瑞有企業有限公司」、「甲○○」
之署押各壹枚及偽造之「瑞有企業有限公司」、「甲○○」之印章各壹枚，均沒收。
    事    實
一、緣林政信於九十一年十一、十二月間因欲自大陸地區進口二個貨櫃之雨傘，遂徵
    得瑞有企業有限公司（下稱瑞有公司，登記負責人為甲○○）之同意，以該公司
    之名義進口，林政信再將進口雨傘之事委由其友人陳金城辦理，並告知陳金城有
    關瑞有公司之設立登記資料及該二貨櫃之雨傘以瑞有公司名義報關進口，陳金城
    又將該二貨櫃之雨傘之進口報關資料轉委由乙○○繕打，乙○○因此得知瑞有公
    司之設立登記資料，適乙○○實際負責之彰柏實業股份有限公司（下稱彰柏公司
    ，登記負責人為乙○○之父涂熊）亦欲自香港地區進口一個貨櫃之大陸製之雨傘
    四千打（該批雨傘為陳金城賣予乙○○），竟明知其未得瑞有公司之同意，即將
    其所得知之瑞有公司登記資料以傳真方式傳予其友人即六通報關股份有限公司（
    下稱六通報關公司）負責人胡岡成（未據檢察官起訴，應由檢察官另行簽辦之）
    ，胡岡成亦明知其並無接受瑞有公司之長期報關委任（並無持有瑞有公司之長期
    報關委任書），乃與乙○○基於共同行使偽造私文書、使公務員登載不實之犯意
    聯絡，渠等共商由胡岡成代乙○○偽刻瑞有公司之大、小章，再由胡岡成填妥進
    口報單及出口報單，向財政部基隆關稅局（下稱基隆關稅局）申報三角貿易，即
    將前開四千打雨傘未經實際進口台灣地區即直接轉出口美國，渠等以為如此即可
    免去基隆關稅局向瑞有公司核課進、出口關稅（按三角貿易免課進、出口關稅）
    而脫免瑞有公司察知本件貨物冒用該公司名義進出口，待前開四千打雨傘於九十
    一年十二月五日到達基隆港，胡岡成即於同日同時檢附號碼為ＡＡ／九一／六六
    六四／六一０七號之進口報單及ＡＡ／ＢＣ／九一／Ｗ０三六／七０二五號之出
    口報單，胡岡成為同時檢附該出口報單，遂偽造瑞有公司為出賣人名義之裝箱單
    、商業發票，並以其事先偽刻之瑞有公司大、小章蓋於該裝箱單、商業發票之上
    ，而偽造完成屬私文書性質之該裝箱單、商業發票（該裝箱單、商業發票隨同檢
    附於出口報單），其又在進、出口報關單之其他申報事項欄偽填其受瑞有公司自
    九十一年一月一日至九十一年十二月卅一日止之長期進出口報關之委任，並偽填
    進、出口人為瑞有公司（然進、出口報單因無蓋用瑞有公司大、小章，故尚不構
    成偽造私文書）再持向基隆關稅局報關三角貿易，基隆關稅局未察而核准本件三
    角貿易，並因之在電腦檔案上誤為登載瑞有公司進、出口本件貨物之相關詳細資
    料，均足生損害於基隆關稅局對於進出口貨物之控管及瑞有公司。迨本件三角貿
    易完成，基隆關稅局於九十一年十二月十六日郵寄國際航線貨物商港服務費繳納
    單予瑞有公司，瑞有公司負責人甲○○發現有異，乃依法訴究。
二、案經瑞有公司報請臺灣基隆地方法院檢察官偵查起訴。
    理    由
一、訊據被告胡岡成對於右開事實坦承不諱，本案復有以下證據：（一）共犯胡岡成
    於九十二年四月八日接受檢察官偵訊時亦供稱是被告要伊代刻瑞有公司大小章，
    瑞有公司資料是被告傳給伊的（並提出傳真紙一張附卷），據被告向伊說瑞有公
    司資料是陳金城交給被告的等語，其於九十二年五月十三日偵訊時亦持該語。可
    見被告於九十二年四月十七日偵訊時辯稱瑞有公司資料是陳金城親手交給胡岡成
    ，瑞有公司大小章亦係陳金城交給六通報關公司云云，核屬虛偽。（二）證人陳
    金城於九十二年五月十三日偵訊時證稱本件四千打雨傘是伊賣給被告的，然伊不
    知道被告為何用瑞有公司名義進口等語，其又於九十三年一月十三日偵訊時證稱
    林政信之前有獲得瑞有公司同意，以瑞有公司名義進口二個貨櫃之貨物，林政信
    請伊報關，所以在電話中告訴伊有關瑞有公司之資料，伊抄下後，將瑞有公司之
    資料又傳真給被告，請被告幫忙繕打報關文件等語；而證人林政信則於九十三年
    二月廿四日偵訊時證稱九十一年十二月間，伊有進二個貨櫃之雨傘，伊係以瑞有
    公司名義進口，伊有在電話中告訴陳金城有關瑞有公司之資料請陳金城報關等語
    ，告訴代理人張仁龍律師當庭表示伊有問過告訴人瑞有公司，告訴人確有於九十
    一年十一、十二月間同意林政信以瑞有公司名義進口二個貨櫃之雨傘等語；可見
    陳金城所言與證人林政信、告訴代理人所言互核相符，亦與本案共犯胡岡成所言
    相符。（三）胡岡成在進、出口報關單之其他申報事項欄偽填其受瑞有公司自九
    十一年一月一日至九十一年十二月卅一日止之長期進出口報關之委任，然其實際
    上並無接受瑞有公司之委任，其亦無法提出長期委任書，此據卷附財政部基隆關
    稅局九十三年六月十日基普進字第０九三一００六八六六號函說明甚詳，基隆關
    稅局亦以九十三年第00000000號處分書處分六通報關公司罰鍰新台幣三
    萬元在案，此有該處分書在卷可憑，由是可知，胡岡成明知其未持有任何瑞有公
    司之委任書，猶應允代理被告辦理本件以瑞有公司為進口出人之名義之報關手續
    ，而在進出口報關單上偽填長期委任字樣以欺騙基隆關稅局，並由胡岡成代刻瑞
    有公司之大小章蓋在裝箱單、商業發票之上（按裝箱單、商業發票必須由貨物出
    賣人親自發出，無委由他人代為製作之可能），此在在均已嚴重違反專業報關人
    之基本規範，亦可見胡岡成對於偽造印章、印文進而偽造私文書，進而持之報關
    ，而使基隆關稅局登載不實之各種客觀行為，其在主觀上均明知為違法，而猶與
    被告共犯之，其係本案之共同正犯無疑。（四）經本院向基隆關稅局調取自九十
    年一月一日起至九十二年三月卅一日止，以瑞有公司名義進口之所有進口報單發
    現，該期間內以瑞有公司名義進口之進口報單共計十二份，其中二份進口報單之
    進口日期係九十一年十二月四日、同年月一日，而報關日期均均為九十一年十二
    月五日，賣方均為「ON ASCENT HOLDINGS LIMITED」，進口貨物係雨傘，此有基
    隆關稅局前開九十三年六月十日基普進字第０九三一００六八六六號函所附之附
    件在卷可稽。由是，證人陳金城、林政信前開所述告訴人曾於九十一年十一、十
    二月間同意林政信以瑞有公司名義進口二個貨櫃之雨傘之情確係屬實。（五）共
    犯胡岡成以其事先偽刻之瑞有公司大、小章蓋於該裝箱單、商業發票之上，而偽
    造完成屬私文書性質之該裝箱單、商業發票（該裝箱單、商業發票係隨同檢附於
    出口報單），其又在進、出口報關單之其他申報事項欄偽填其受瑞有公司自九十
    一年一月一日至九十一年十二月卅一止之長期進出口報關之委任，並偽填進、出
    口人為瑞有公司，再持向基隆關稅局報關三角貿易，基隆關稅局未察而核准本件
    三角貿易，並因之在電腦檔案上誤為登載瑞有公司進、出口本件貨物之相關詳細
    資料之事實，有號碼為ＡＡ／九一／六六六四／六一０七號之進口報單及ＡＡ／
    ＢＣ／九一／Ｗ０三六／七０二五號之出口報單、進、出口報關時所檢附之商業
    發票、裝箱單及基隆關稅局九十三年八月十日基普進字第０九三一００七九六一
    號函及其附件在卷可稽。又蓋於裝箱單、商業發票之瑞有公司大、小章亦經本院
    比對瑞有公司登記之大、小章確認為偽造，此有台北市政府商業管理處九十三年
    十月廿二日府建商字第０九三二三一八七九００號函及登記簿影本附卷足參。綜
    上，被告自白核與真實相符，被告與胡岡成為本件共犯足堪認定。
二、核被告所為，係犯刑法第二百十六條行使第二百十條偽造私文書之罪、第二百十
    四條之使公務員登載不實罪。公訴人雖未在起訴書犯罪事實欄敘及本件所偽造之
    裝箱單、商業發票，係檢附在三角貿易之出口報單，然依上所述，本件因係三角
    貿易，進、出口報單係同時投遞基隆關稅局，因是，被告該項行使偽造私文書之
    犯行自已在公訴人之起訴範圍內。被告偽造印章、偽造署押之行為，為偽造私文
    書之部分行為，偽造私文書之低階行為又已為高階之行使行為所吸收，均不另論
    罪。被告與胡岡成間有犯意聯絡，行為分擔，為共同正犯。被告所犯行使偽造私
    文書罪與使公務員登載不實罪，有方法結果之牽連關係，為牽連犯，應依刑法第
    五十五條之規定，從較重之行使偽造私文書罪處斷。爰審酌被告犯行對瑞有公司
    商譽之影響程度、其冒名進口之貨物性質尚非違禁物品、其事後坦承犯行並對告
    訴人作出賠償等一切情狀，量處如主文所示之刑，並諭知易科罰金之折算標準。
    又被告尚未受有期徒刑以上刑之宣告，此有台灣高等法院被告全國前案紀錄表一
    紙可稽，其經此次罪刑之宣告，應知所警惕，信無再犯之虞，爰併予宣告緩刑，
    以啟自新。末以，在出口報單所檢附之裝箱單、商業發票所偽造之瑞有公司大、
    小章即「瑞有企業有限公司」、「甲○○」之署押各一枚及偽造之「瑞有企業有
    限公司」、「甲○○」之印章各一枚，均應依刑法第二百十九條之規定宣告沒收
    。
據上論斷，應依刑事訴訟法第二百七十三條之一第一項、第二百九十九條第一項前段
，刑法第二十八條、第二百十六條、第二百十條、第二百十四條、第五十五條、第四
十一條第一項前段、第七十四條第一款、第二百十九條，罰金罰鍰提高標準條例第一
條前段、第二款。
本案經檢察官黃鴻達到庭執行職務
中　　　華　　　民　　　國　　九十三　　年　　 十二 　　月　　　三　　　日
                                臺灣基隆地方法院刑事第三庭
                                        法      官  曾雨明
右正本證明與原本無異。
對於本件判決如有不服，應於收受送達後十日內，向本院提出上訴書狀，上訴於臺灣
高等法院。
                                        書　記　官  王靜敏
中　　　華　　　民　　　國　　九十三　　年　　 十二　 　月　　　六　　　日
附錄法條：
中華民國刑法第二百一十六條：
行使第二百十條至第二百十五條之文書者，依偽造、變造文書或登載不實事項或使登
載不實事項之規定處斷。
中華民國刑法第二百一十條：
偽造、變造私文書，足以生損害於公眾或他人者，處五年以下有期徒刑。
中華民國刑法第二百一十四條：
明知為不實之事項，而使公務員登載於職務上所掌之公文書，足以生損害於公眾或他
人者，處三年以下有期徒刑、拘役或五百元以下罰金。
